【裁判字號】    97,交抗,626
【裁判日期】    970924
【裁判案由】    聲明異議
【裁判全文】
臺灣高等法院高雄分院刑事裁定         97年度交抗字第626號
抗  告  人  甲○○
即受處分人
上列抗告人因違反道路交通管理處罰條例聲明異議案件，不服臺
灣高雄地方法院中華民國97年8 月27日裁定（96年度交聲字第15
93號），提起抗告，本院裁定如下：
    主  文
抗告駁回。
    理  由
一、抗告意旨略以：抗告人（即受處分人）甲○○於民國96年11
    月18日凌晨1 時22分許，在高雄市○○街與德中路口，遭員
    警酒測，有呼氣酒精濃度超過規定標準之情事，但當時抗告
    人並非酒後駕車，抗告人係因友人酒後駕車出車禍，遭員警
    拘留，而電請抗告人前後協助處理，抗告人乃約「女人花KT
    V 」經理王錚欲同往協助處理，並由抗告人駕駛XA-8512 號
    自用小客車前往「女人花KTV 」欲載王錚同去警局處理，抗
    告人到達「女人花KTV 」停妥車後，進入店內遇友人而打招
    呼，並禮貌性地喝了2 杯啤酒，才與王錚外出，至店外本想
    到對面街角臨檢站詢問現況，而為員警陳仁彥詢問是否飲酒
    ？而要求抗告人配合進行酒測，抗告人並無酒後駕車行為。
    陳仁彥所證，並不能採信，且有王錚之證詞可以證明抗告人
    確曾進入店內與客人打招呼。原審採信警員陳仁彥之證詞，
    而認定抗告人有飲酒後酒精濃度超過規定標準而駕車之違規
    事實，實有違誤。因此提起抗告，請求明察並撤銷原裁定云
    云。
二、原裁定意旨以：查本件受處分人於96年11月18日凌晨1 時22
    分許（原處分誤載為96年11月17日22時40分，應予更正），
    為警測得呼氣酒精濃度為每公升0.29毫克之事實，有酒精濃
    度測試單附卷可稽，堪認受處分人確有飲用酒類之事實，受
    處分人對此亦不爭執，應堪認定。茲應審究者，厥為受處分
    人於飲用酒類後究竟有無駕駛汽車之行為？而當日凌晨1 時
    許異議人駕車從高雄市興中橋下來左轉逆向停在「女人花KT
    V 」門口（位於高雄市○○○○○路口），警員陳仁彥（原
    審裁定誤載為陳文彥，應予更正）走過去時，受處分人已將
    車停至正向，尚未進入「女人花KTV 」，陳仁彥看到受處分
    人車速很快，覺得是酒後駕車，一聞果然有酒味，便進行酒
    測，受處分人確實是駕車被攔下，而非從「女人花KTV 」走
    出來，否則不會被攔下等情節，業經證人陳仁彥於原審法院
    調查時證述歷歷。而證人即與陳仁彥一同值勤之巡佐黃明仁
    於原審法院調查時亦證稱：確有看見陳仁彥將行駛中之受處
    分人車輛攔停等語。衡情該2 證人與受處分人應無恩怨，當
    無甘冒偽證罪責之風險捏詞誣陷受處分人之虞，所述應可採
    信。受處分人酒後駕車之事實，應堪認定。至於證人王錚於
    原審法院調查時證稱：受處分人打電話給伊說有朋友出車禍
    ，要伊偕同去處理，受處分人就駕車過來「女人花KTV 」，
    受處分人有進去店裡，遇到朋友就喝了幾杯啤酒，伊與受處
    分人就出來準備去處理事情，剛好有警察從臨檢點走過來等
    語。比照證人陳仁彥與王錚之證詞，關於受處分人被攔檢之
    前究竟有無進入「女人花KTV 」一節，似乎有所出入，然而
    ，證人王錚復證稱：伊並不是與受處分人一起走出店外面，
    伊跟在受處分人後面相差約1 、2 分鐘出來，因為伊還要去
    拿包包，伊出來店外時，警察已經過來，當時受處分人不在
    車上，車停在店門口，至於受處分人進去店裡之前是將車停
    在何處，伊不知道等語。而證人陳仁彥亦證稱：伊從看到受
    處分人駕車到請受處分人下車，中間相隔約1 分半鐘等語。
    由此觀之，受處分人駕車遭陳仁彥攔檢之際，可能恰為王錚
    因拿取包包而落後受處分人走出店外之空檔時間，亦即陳仁
    彥與王錚證述之情節應無特別悍格之處，而影響其證詞之可
    信度。此外，受處分人質疑警察施測前並未讓伊喝水漱口一
    節，依警方取締酒醉駕車作業指導書之四、（一）２、雖有
    記載施測前應先確認受測者已飲酒結束15分鐘以上，然實施
    酒測前提供飲水漱口之目的，在於避免口中有酒精殘留而造
    成酒測值之誤差，因此飲用酒類未逾15分鐘者，始有提供飲
    水漱口之必要，倘若飲用酒類已逾15分鐘者，則未有口腔中
    殘存酒精致影響酒測結果之虞，而毋庸提供受測者漱口。經
    查受處分人於受測前自稱飲酒完畢已超過30分鐘，所以施測
    前並未漱口或喝水，業經證人陳仁彥於原審法院調查時證述
    明確。受處分人於聲明異議狀所附之申訴書中，亦自稱陳仁
    彥詢問伊有無喝酒時，伊回答約15分鐘左右，有小喝1 、2
    瓶罐裝啤酒等語。從而本件施測之前雖未讓受處分人先行喝
    水漱口，亦與測試規範之要求無違。倘若受處分人曾於受測
    前15分鐘內飲酒卻對警察隱瞞此情，此風險亦應由受處分人
    自行負擔。綜上所述，本件原處分機關對於受處分人之裁罰
    並無違誤之處，本件聲明異議為無理由，應予駁回等語。
三、原處分意旨略以：受處分人甲○○於96年11月17日晚間10時
    40分許，駕駛車號XA-8512 號自用小客車，在高雄市○○○
    ○○路口，有呼氣酒精濃度超過規定標準之違規情事（每公
    升0.25至0.4 毫克），而依道路交通管理處罰條例第35 條
    第1 項第1 款規定，對受處分人裁罰新臺幣（下同）19,500
    元罰鍰，吊扣駕駛執照12個月，並施以道安講習等語。
四、受處分人異議意旨略以：受處分人甲○○之友人因酒後駕車
    被留在加昌派出所，打電話找受處分人前往協助處理，受處
    分人乃打電話約「女人花KTV 」之邱經理（即王錚）幫忙，
    邱經理告知受處分前去該店搭載邱經理一同前往派出所，受
    處分人遂駕車前往該店門外停妥車輛，進去店內找邱經理，
    遇到不甚熟稔之友人「阿達」，口頭打聲招呼，禮貌上飲用
    2 杯啤酒，遂與邱經理外出，走出至店門口時，本想至對角
    臨檢點詢問現況，警員陳仁彥亦從對面走來，詢問受處分有
    無喝酒，受處分人即回答約15分鐘左右，有小喝1 、2 瓶罐
    裝啤酒，隨即要求配合酒測，測得呼氣酒精濃度為每公升0.
    29毫克，受處分人飲酒之後並未駕車，爰聲明異議云云。
五、按汽車駕駛人駕駛汽車經測試檢定有酒精濃度超過規定標準
    者，處15,000元以上60,000元以下罰鍰，並當場移置保管該
    汽車及吊扣其駕駛執照1 年，且應接受道路交通安全講習；
    又汽車駕駛人飲用酒類或其他類似物後其吐氣所含酒精濃度
    超過每公升0.25毫克者，不得駕車，道路交通管理處罰條例
    第35條第1 項第1 款、第24條第1 項第2 款及道路交通安全
    規則第114 條第2 款規定綦詳。
六、經查，本件員警在上址對抗告人實施酒測之時間為96年11月
    18日凌晨1 時22分許，有本件酒精濃度測值單影本1 紙附卷
    可稽（見原審第29頁），此並經取締員警陳仁彥於原審時所
    結證明確（見原審97年5 月2 日訊問筆錄，原審卷第40-41
    頁），且為抗告人所承認（見原審97年5 月2 日訊問筆錄，
    原審卷第41頁），故本件高雄市政府警察局舉發違反道路交
    通管理事件通知單「違規時間」欄記載為「96年11月17日凌
    晨1 時22分」及高雄市政府交通局違反道路交通管理事件裁
    決書「違規時間」欄記載為「96年11月17日22時40分」，均
    係明顯誤載，而應予更正，合先敘明。而抗告人確於96年11
    月18日凌晨1 時22分許，為警測得呼氣酒精濃度為每公升
    0.29毫克之事實，有上開酒精濃度測試單附卷可稽，故抗告
    人確有飲用酒類而超過規定標準之事實，亦可認定。
七、又查，抗告人雖以上開情詞，否認於上開時、地有飲酒後駕
    車之行為。但查，證人即為本件舉發之高雄市警察局楠梓分
    局右昌派出所警員陳仁彥於原審時結證稱：伊當時在高雄市
    ○○路與援中路口執勤，見到抗告人駕車從興中橋上下橋左
    轉逆向行駛，停在「女人花KTV 」門口，伊走過去時，抗告
    人已經正向停好車，抗告人並未進入「女人花KTV 」內，伊
    聞到抗告人車裏有酒味，才對他進行酒測……。伊是看他速
    度開得很快，就覺得他是酒駕，一聞果然有酒味。……他如
    果用走的，伊不會攔他作酒測等語（見原審97年2 月15日訊
    問筆錄，原審卷第22-24 頁）；另右昌派出所巡佐黃明仁於
    原審時亦結證稱：我們在德中路與援中路口執行防飆勤務，
    ……伊比較有印象的是陳仁彥有吹哨子把抗告人的車攔下來
    ……陳仁彥是在對面吹哨子把車子攔下再跑過去，但抗告人
    當時是從那個方向行駛被攔下的，伊記不得了等語（見原審
    97年7 月11日訊問筆錄，原審卷第53-55 頁）。則依上開2
    員警所證，均係指證抗告人於實施酒測前，確有駕車行為。
八、抗告人雖以上開情詞置辯。惟按交通警察製單舉發違反道路
    交通管理處罰條例所列之違規事實，本質上為行政處分，係
    公務員基於職務上之權力，依法就特定之具體事件所為之具
    公法上效果之單方面行政行為，基於公務員為公法上行為具
    有公信力之原則，該行政行為當可被推定為真正，其據以依
    法處分之事實認定亦為正確無誤。本此公信原則，乃立法者
    賦予行政機關制定違反道路交通事件統一裁罰標準及處理細
    則，使執勤警員得當場處分以達其維護交通秩序、安全之行
    政目的。若謂公務員一切行政行為均需預留證據以證其實，
    則國家行政勢必窒礙難行，據此，刑事訴訟法就犯罪證據有
    關之規定中，與屬行政秩序罰之交通違規裁罰本質不合之部
    分，自不在準用之列。而警員陳仁彥於本件既係依法執行交
    通違規舉發職務之公務員，其執行該公務行使公權力時，須
    依規定為之，且其執行公務時之身分又與一般人民不同，若
    違法執行職務，應另負行政責任，甚至刑事責任，故其所為
    職務上行為而行使公權力時，若並未違反規定，原則上應推
    定與事實相符，否則將無法達成其舉發交通違規行為以維護
    交通秩序、安全之行政目的。而依其於原審法院訊問時所證
    述之上開取締經過，其舉發尚無違反常情或矛盾之處，且其
    於於原審時所證，又與當時在場之巡佐黃明仁所證相符，業
    如上述，再參諸其等於原審法院訊問時，均係經依法具結後
    而為陳述，而以具結之方式擔保其證詞之真實性，其若虛捏
    事實而為偽證，則尚且將受刑事之追訴與處罰，故在未經證
    明其係偽證前，其等證詞自應採信。
九、至於證人王錚於原審時證稱：抗告人打電話給伊，說要去處
    理事情，就開車到店門口，有進去店裏面，有碰到認識的朋
    友，就喝了幾杯啤酒，我們就出來準備要去辦事情，剛好在
    我們店對面的紅綠燈那邊有警察在臨檢，就有警察走過來。
    ……伊不知道也沒看到警察攔他，伊當時只是跟在抗告人後
    面，他準備要開車載伊出去，伊出去店外的時候警察已經走
    過來了，當時抗告人並不在車上，他的車停在店門口等語（
    見原審97年5 月2 日訊問筆錄，原審卷第37-38 頁）。然王
    錚此部分所證，與陳仁彥及黃明仁2 人上開所證不符，而王
    錚係抗告人之友人，所證有迴護抗告人之虞，故本院認王錚
    上開所為與陳仁彥、黃明仁2 人不符之證詞，尚不能採信而
    不能為抗告人有利之認定。
十、是本件抗告人上開所辯，既難為其有利之認定，本院亦查無
    任何證據足資證明執勤員警有捏造事實違法取締之情事存在
    ，則執勤警員本其維護交通秩序、安全職責所為之舉發，自
    應受到合法、正確之推定。綜上，本院認員警陳仁彥及黃明
    仁2 人於原審時所證，應可採信，抗告人違規事證應屬明確
    。從而原處分機關以抗告人於上開時、地，有飲酒後呼氣酒
    精濃度為每公升0.29毫克，而仍駕駛自用小客車之違規行為
    ，而依道路交通管理處罰條例第35條第1 項第1 款及違反道
    路交通管理事件統一裁罰基準，裁處抗告人罰鍰19,500 元
    ，及吊扣駕駛執照12個月（即1 年），並無不當。原審依道
    路交通案件處理辦法第19條之規定，裁定駁回抗告人之異議
    ，核無違誤。抗告人仍執前詞提起抗告，並無理由，應予駁
    回。
據上論結，應依道路交通案件處理辦法第26條，刑事訴訟法第41
2 條，裁定如主文。
中    華    民    國    97    年    9     月    24    日
                  刑事第七庭  審判長法  官 莊飛宗
                                    法  官 孫啟強
                                    法  官 邱明弘
以上正本證明與原本無異。
不得再抗告。
中    華    民    國    97    年    9     月    24    日
                                    書記官 曾允志


司法院資訊處製作；財團法人民間司法改革基金會備份。
